【裁判字號】    95,裁,1423
【裁判日期】    950706
【裁判案由】    水土保持法
【裁判全文】
最  高  行  政  法  院  裁  定
                                     95年度裁字第01423號
上  訴  人  乙○○
被 上訴 人  臺北市政府
代  表  人  甲○○
上列當事人間因水土保持法事件，上訴人對於中華民國94年2月2
日臺北高等行政法院92年度訴字第5639號判決，提起上訴，本院
裁定如下︰
    主  文
上訴駁回。
上訴審訴訟費用由上訴人負擔。
    理  由
一、按對於高等行政法院判決上訴，非以其違背法令為理由，不
    得為之，行政訴訟法第242條定有明文。是對於高等行政法
    院判決上訴，若未具體說明原判決違背何項法令、不適用或
    如何適用不當之具體情事，即非主張原判決違背法令以為上
    訴理由，其上訴不應准許。
二、上訴意旨略謂：查在民國83年5月27日公佈施行水土保持法
    前，上訴人耕作之山坡地農耕用地，早已完成開發使用，且
    已完成農耕用地田、旱地目之編定，上訴人在該地經營、使
    用之行為，應無水土保持法第12條第1項規定之適用，被上
    訴人顯然適用法令錯誤。依行政院農委會85年8月6日（85）
    農林字第5030375A號所公佈之「水土保持技術規範」第6條
    、第76條第1項、同條項第2款第3點及第383條規定，設被上
    訴人於民國79年3月1日公告上訴人所有農耕用地屬未開發利
    用之山坡地，其即有法律義務查定上訴人土地之類別，以防
    止土地超限利用並供做農地實施水土保持處理之依據，惟被
    上訴人迄今從未依法做查定類別公告。再依行政院農委會於
    85年6月29日（85）農林字第5030325A號所公佈之「水土保
    持計劃審核及監督要點」第33條、第30條規定，顯然上訴人
    並未違反水土保持法第12條第1項之規定。其次，上訴人花
    費鉅大成本做好水土保持的相關措施，為水土保持法之獎勵
    行為，被上訴人顯屬濫用職權及適用法律錯誤，其侵害上訴
    人行使憲法保障之農業耕作及財產權之權利。而上訴人興築
    坡崁、水池、水櫃等設施，業經臺北市議會會同建管處等單
    住至現場會勘，並做成會勘記錄，認為該等設施有利於山坡
    地保育、水土保持及公共安全之維護，並屬於農耕行為及農
    業經營所必要，同時並無引起公共危險之虞，及違反訴願決
    定書所引用之法條，應准予維持現狀。原判決未查及此，顯
    有未盡。再者，上訴人在自有山坡地農地上埋設涵管、溝築
    水溝，以解決水流排洩問題，並不涉及開挖整地，因此並無
    水土保持法第12條第1項、第13條第1項、第23條第2項及第
    33條等法條之適用，此外，農民在水土保持法公佈施行前已
    開發整地完成之農地上做水利設施，即令是在水土保持法公
    佈施行後興建，亦受憲法所保障，並無水土保持法之適用云
    云。核其狀述內容無非以一己之見泛言原處分不當，然並未
    具體指明原判決有何違背法令之情事，依首開規定及說明，
    其上訴為不合法，應予駁回。
三、依行政訴訟法第249條第1項前段、第104條、民事訴訟法第
    95條、第78條，裁定如主文。
中    華    民    國    95    年    7     月    6     日
                  第二庭審判長法  官  廖  政  雄
                              法  官  鍾  耀  光
                              法  官  姜  仁  脩
                              法  官  簡  朝  振
                              法  官  胡  國  棟
以  上  正  本  證  明  與  原  本  無  異
中    華    民    國    95    年    7     月    6     日
                              書記官  張  雅  琴


司法院資訊處製作；財團法人民間司法改革基金會備份。
